【裁判字號】    99,抗,1669
【裁判日期】    991224
【裁判案由】    假處分
【裁判全文】
臺灣高等法院民事裁定                  99年度抗字第1669號
    抗  告  人  臺灣新光商業銀行股份有限公司
    法定代理人  李增昌
    代  理  人  劉千詳
上列抗告人因與相對人楊國隆間聲請假處分事件，對於中華民國
99年10月11日臺灣板橋地方法院99年度全字第232號裁定提起抗
告，本院裁定如下：
    主      文
一、原裁定廢棄。
二、抗告人為相對人供擔保新臺幣拾萬元或同面額之九十三年
    中央政府建設公債甲類第四期債票後，相對人就其所有臺北
    縣新莊市○○段441號土地所有權應有部分四分之一，及其
    上建物即同地段二六八七建號即門牌號碼臺北縣新莊市○○
    街七十巷三弄二之三號所有權全部，不得為移轉、設定負擔
    、贈與或其他一切處分行為。
三、聲請及抗告費用由相對人負擔。
    理      由
一、本件抗告意旨略以：債務人即第三人楊國忠拒不清償對抗告
    人之債務，且將其所僅有之不動產無償贈與其共同生活之親
    屬即相對人楊國隆，顯然侵害抗告人之債權，故抗告人實有
    聲請假處分以保全現狀之必要。惟原法院裁定駁回抗告人之
    聲請，即有未合。爰提起抗告請求廢棄原裁定等語。
二、按債權人就金錢請求以外之請求，欲保全強制執行者，得聲
    請假處分；假處分，非因請求標的之現狀變更，有日後不能
    強制執行，或甚難執行之虞者，不得為之，民事訴訟法第53
    2條定有明文。次按請求及假扣押之原因，應釋明之；釋明
    如有不足，而債權人陳明願供擔保或法院認為適當者，法院
    得定相當之擔保，命供擔保後為假扣押，此於假處分準用之
    ，同法第533條第1項、第526條第1、2項亦定有明文。而所
    謂假處分之原因，依同法第532條第2項規定，係指非因請求
    標的之現狀變更，有日後不能強制執行，或甚難執行之虞。
    又稱「釋明」者，係使法院就某事實之存否，得到「大致為
    正當」之心證，即為已足，與「證明」係當事人提出之證據
    方法，足使法院產生堅強心證，可以確信其主張為真實者，
    尚有不同（最高法院96年台抗字第585號裁定意旨參照）。
三、經查本件抗告人於原法院聲請意旨略以：債務人即第三人楊
    國忠於民國97年9月25日向抗告人借款新台幣30萬元，期限4
    年，雙方約定應按月攤還本息，利率自逾期日起按抗告人公
    告之定儲利率指數加計年利率6.25%（即目前適用利率為年
    利率7，17%）計算之利息及違約金；不論本金或利息如有一
    部分遲延，即喪失期限利益，其全部債務視為全部到期。惟
    楊國忠於99年4月23日繳款後即未再繳款，迭經催討均無效
    。又楊國忠於99年4月22日將臺北縣新莊市○○段441地號土
    地所有權應有部分1/4、及其上建物即門牌號碼臺北縣新莊
    市○○街70巷3弄2之3號所有權全部（原裁定誤繕為7弄2號
    之2）贈與並移轉所有權登記予相對人楊國隆。則相對人之
    上開行為已侵害抗告人之債權，致日後有不能強制執行或甚
    難執行之虞，抗告人願供擔保以補釋明之不足，聲請禁止相
    對人就系爭不動產為讓與、贈與、出租、設定抵押及一切處
    分行為等語，並提出借款契約書、動用/繳款紀錄查詢表、
    土地及建物登記謄本等為證（見原法院卷第3至7頁、本院卷
    第10、11頁）。
四、從而抗告人將來自得訴請法院撤銷上開贈與行為，並請求回
    復上開不動產所有權登記為楊國忠所有，則據此應認為抗告
    人已釋明假處分請求原因。又系爭不動產既經楊國忠移轉所
    有權登記予相對人，而未來如再經相對人移轉所有權登記予
    善意第三人時，相對人之撤銷權及回復原狀請求權即有難予
    執行之虞，自有假處分之必要，且抗告人復陳明願供擔保以
    補釋明之不足，則依上開說明，法院得定相當之擔保，命供
    擔保後為假處分。原裁定以抗告人未釋明假處分之原因，而
    駁回抗告人假處分之聲請，自有未洽。抗告意旨指摘原裁定
    不當，聲明廢棄，為有理由，爰將原裁定廢棄，裁定如主文
    第二項所示。
四、據上論結，本件抗告為有理由，爰裁定如主文。
中    華    民    國    99    年    12    月    24    日
                    民事第七庭
                        審判長法  官 鄭三源
                              法  官 林玉珮
                              法  官 邱  琦
正本係照原本作成。
不得再抗告。
中    華    民    國    99    年    12    月    27    日
                              書記官 廖艷莉

司法院資訊處製作；財團法人民間司法改革基金會備份。
